臺灣高等法院高雄分院民事裁定　　　　　96年度破抗字第98號
抗　告　人　甲○○
上列抗告人因聲請宣告破產事件，對於民國96年8 月28日台灣屏
東地方法院96年度破字第14號所為裁定提起抗告，本院裁定如下
：
    主  文
抗告駁回。
抗告程序費用由抗告人負擔。
    理  由
一、聲請及抗告意旨略以：抗告人為現役軍人，在友人遊說下，
    向多家銀行辦理信用貸款，以投資港都網事業股份有限公司
    （下稱港都網公司），投資金額達新台幣（下同）390 萬元
    ，擬以港都網公司每月匯入之紅利償還系爭貸款，詎港都網
    公司藉故未持續給付紅利，抗告人為如期繳納貸款，遂辦理
    現金卡與信用卡，致陷入以債養債之惡性循環，累積負債達
    525 萬8019元，每月需繳付之利息若僅以15% 計算即有7 萬
    2625元，抗告人每月薪資5 萬7964元，每月不足支付全部債
    權利息即達1 萬4661元，顯然無力清償。抗告人名下無任何
    動產或不動產，抗告人願提供剩餘資產35萬元現金為破產財
    團，已足敷支付財團費用及財團債務。而抗告人有工作所得
    能自行負擔生活費。綜上，足見抗告人所負債務遠超過現有
    資產，而有宣告破產之實益，原審逕以受償比例過低，不符
    債權債務間相對之衡平，而駁回抗告人破產之聲請，尚有違
    誤，請求廢棄原裁定等語。
二、按破產，對債務人不能清償債務者宣告之，破產法第57條固
    定有明文。惟法院就破產之聲請，應依職權為必要之調查，
    倘債務人確係毫無財產可構成破產財團，或債務人之財產不
    敷清償破產財團之費用及財團之債務，無從依破產程序清理
    其債務時，得以無宣告破產之實益，裁定駁回聲請（最高法
    院86年度台抗字第479 號裁定參照）。又破產法第95條規定
    ，破產管理人之報酬為財團費用，破產人及其家屬之必要生
    活費，則視為財團費用；第97條規定，財團費用應先於破產
    債權，隨時由破產財團清償之。又破產宣告後，如破產財團
    之財產不敷清償財團費用及財團債務時，法院因破產管理人
    之聲請，應以裁定宣告破產終止，亦為同法第148 條所明定
    。故破產法第57條雖規定債務人不能清償債務時得宣告破產
    ，然依同法第148 條規定之意旨，債務人之財產雖可勉強組
    成破產財團，如預見縱進行破產程序，該破產財團之財產顯
    仍不足清償破產財團費用及財團債務時，即應認無宣告破產
    之實益，而無待宣告破產後再另為宣告破產終止之必要。
三、經查，抗告人積欠如原裁定附表所示銀行之債務至少為525
    萬8019元，有上開債權銀行函、陳報狀等附原審卷可稽，故
    抗告人確有上開負債一節，尚堪採信。抗告人雖主張其有資
    產現金35萬元得以組成破產財團，惟依抗告人所提出之財政
    部台灣省中區國稅財產歸屬資料清單所載，抗告人並無動產
    及不動產，則抗告人是否確有此筆現金資產可供作為破產財
    團，即非無疑。縱認抗告人尚有該資產35萬元，然依目前破
    產執行程序實務，破產管理人之報酬約為5 萬元，本件破產
    程序需召開債權人會議、分配破產財團，預估需2 年期間，
    而破產人及其家屬之必要生活費，視為財團費用。財團費用
    應先於破產債權，隨時由破產人依破產法之規定清償之，抗
    告人雖主張其工作所得能自行負擔生活費云云，惟抗告人尚
    有父母需扶養，有戶籍謄本可稽（原審卷第15頁），依行政
    院主計處95年度各縣市家庭收支調查報告平均每戶每人消費
    支出為17萬830 元（屏東縣平均每戶消費額57萬3991元除以
    平均戶內人口數3.36），是抗告人父母二人預估2 年支出生
    活費即有68萬3320元，依上開戶籍謄本抗告人雖有弟、妹各
    1 人可共同負擔父母生活費，惟以目前物價上漲，消費支出
    增加之情況下，抗告人資產35萬元於扣除破產管理人之報酬
    5 萬元及負擔父母預估支出生活費，及相關破產程序費用後
    ，可預見縱進行破產程序，該破產財團之財產顯仍不足清償
    破產財團費用及財團債務時，依上說明，亦應認無宣告破產
    之實益，而無待宣告破產後再另為宣告破產終止之必要。再
    者，破產制度既在於調和債務人重生機能及債權人權益保障
    ，若有其他替代機制，更能為適當之處理時，即無藉由宣告
    破產之必要。本件抗告人之處境，並非其個人之特例，除因
    其個人之不當投資消費觀念外，在現行經濟體制下，各金融
    機構為求其營運績效所為相互不當之競爭，亦屬因素之一，
    而政府機關既已訂有督促金融機關就此類債務踐行協商機制
    ，並制定消費者債務清理條例，則若能藉由其他較為合理之
    機制為清償事宜之處理，而非以強制免除債務之方式為破產
    ，應係較符合衡平之方案。就此而言，本院除認以抗告人現
    行提出構成破產財團之財產，尚難認有達到准予宣告破產之
    實益外，在現行破產效力係強制免責之情形下，抗告人所提
    出構成破產財團之財產，亦未能使本院認已符合破產機制之
    本旨，故在抗告人未能提出其他較為合理且有清償實益之破
    產財團前，本院尚難准予破產之宣告。從而，原裁定駁回抗
    告人之聲請，並無違誤。抗告意旨指摘原裁定不當，求予廢
    棄，為無理由，應予駁回。
四、據上論結，本件抗告為無理由，依破產法第5 條、民事訴訟
    法第495 條之1 第1 項、第449 條第1 項、第95條、第78條
    ，裁定如主文。
中　　華　　民　　國　　96　　年　　11　　月　　29　　日
                            民事第五庭
                                  審判長法官  蔡明宛
                                  法      官  魏式璧
                                  法      官  曾錦昌
以上正本證明與原本無異。
如不服本裁定應於送達後10日內向本院提出再抗告狀（並按他造
當事人之人數附繕本），並繳納再抗告費新臺幣1,000 元。
再為抗告應以適用法規顯有錯誤為理由，並經本院之許可，該許
可以原裁定所涉及之法律見解具有原則上之重要性者為限，並委
任律師為代理人。
中　　華　　民　　國　　96　　年　　11　　月　　9 　　日
                                  書  記  官  郭蘭蕙
附註：
抗告人之配偶、三親等內之血親、二親等內之姻親，或抗告人為
法人、中央或地方機關時，其所屬專任人員具有律師資格並經法
院認適當者，亦得為第三審代理人。
抗告人或其法定代理人具有律師資格者及前項情形，應於提起抗
告或委任時釋明之。
